臺北高等行政法院裁定
111年度交上字第54號
上  訴  人  莊敏鑫                                
被 上訴 人  新北市政府交通事件裁決處

代  表  人  李忠台（處長）

上列當事人間交通裁決事件，上訴人對於中華民國110年12月30
日臺灣新北地方法院110年度交字第740號行政訴訟判決，提起上
訴，本院裁定如下：
    主  文
上訴駁回。
上訴審訴訟費用新臺幣750元由上訴人負擔。
    理  由
一、按對於交通裁決事件之判決提起上訴，非以其違背法令為理
    由，不得為之，且應於上訴理由中表明原判決所違背之法令
    及其具體內容之事由，或表明依訴訟資料可認為原判決有違
    背法令之具體事實之事由，行政訴訟法第237條之9第2項準
    用第235條第2項及第236條之1規定甚明。是對於地方法院交
    通裁決事件之判決上訴，非以其違背法令，且於上訴理由中
    表明上開事由之一者，即應認為不合法而駁回之。又依同法
    第237條之9第2項準用第236條之2第3項、第243條第1項規定
    ，判決不適用法規或適用不當者，為違背法令；而判決有第
    243條第2項所列各款情形之一者，為當然違背法令。是當事
    人對於地方法院交通裁決事件之判決上訴，如依行政訴訟法
    第237條之9第2項準用第236條之2第3項、第243條第1項規定
    ，以判決有不適用法規或適用不當為理由時，其上訴狀或理
    由書應表明原判決所違背之法令及其具體內容；若係成文法
    以外之法則，應揭示該法則之旨趣，倘為司法院解釋，則為
    揭示該解釋之字號或其內容。如以行政訴訟法第237條之9第
    2項準用第236條之2第3項、第243條第2項所列各款情形為理
    由時，其上訴狀或理由書，應揭示合於該條項各款之事實。
    上訴狀或理由書如未依此項方法表明者，即難認為已對交通
    裁決事件判決之違背法令有具體之指摘，其上訴自難認為合
    法。
二、上訴人駕駛其所有車牌號碼000-0000號自用小客車（下稱系
    爭汽車），於民國110年6月7日8時40分許，行經國道1號南
    向38.7公里（五股楊梅高架段）處之內側車道時，為內政部
    警政署國道公路警察局第一公路警察大隊（下稱舉發機關）
    泰山分隊警員以非固定式雷射測速器測得其行車速度為每小
    時78公里（前方無車，該路段速限為時速100公里），以低
    於80公里之時速行駛於內側車道，因認上訴人違反道路交通
    管理處罰條例（下稱道交條例）第33條第1項第3款規定，有
    「行駛高速公路未依規定行駛車道者－慢速小型車違規行駛
    內側車道」之違規行為（下稱系爭違規行為），乃於110年6
    月29日填製國道警交字第ZAB174381號舉發違反道路交通管
    理事件通知單（下稱舉發通知單）逕行舉發，並移送被上訴
    人處理。上訴人應到案日期前向被上訴人陳述意見，經被上
    訴人函請舉發機關查復後，仍認上訴人有系爭違規行為，遂
    依道交條例第33條第1項第3款、第63條第1項第1款及違反道
    路交通管理事件統一裁罰基準表（下稱裁罰基準表）等規定
    ，以110年9月22日新北裁催字第48-ZAB174381號違反道路交
    通管理事件裁決書裁處上訴人罰鍰新臺幣（下同）5,000元
    ，並記違規點數1點（下稱原處分）。上訴人不服，提起行
    政訴訟，經臺灣新北地方法院（下稱原審法院）以110年12
    月30日110年度交字第740號行政訴訟判決駁回其訴（下稱原
    判決），上訴人仍不服，於是提起本件上訴，並聲明：原判
    決廢棄；原處分撤銷。
三、上訴人對原判決上訴係主張：上訴人對於未能於收受舉發通
    知單後之第一時間取得舉發及被證5現場圖之行車影像，以
    及對警員指導上訴人將誤判之資料送進原審法院，造成對上
    訴人不利之影響，表示抗議，亦對被上訴人僅憑被證5現場
    圖即指上訴人有系爭違規行為，深感不服。當時上訴人駕駛
    系爭汽車行駛至測速地點時，因遭異物打中前方玻璃，造成
    短暫減速，此屬特殊情形，應予免罰等語。惟原判決已論明
    ：㈠上訴人所有之系爭汽車於110年6月7日8時40分許，行經
    國道1號南向38.7公里（五股楊梅高架段）處之內側車道時
    ，為舉發機關所屬泰山分隊警員，以非固定式雷射測速儀測
    得系爭汽車行速為時速78公里（該路段限速時速100公里）
    ，乃製單舉發，並移送被上訴人處理，上訴人於舉發通知單
    所載應到案日期前向被上訴人陳述意見等情，有舉發通知單
    及傳真查詢國內各類掛號郵件查單（被證1）、上訴人110年
    7月5日交通違規申訴及違規查詢報表（被證2）、舉發機關1
    10年8月9日國道警一交字第1101706419號函（被證3）、行
    車示意圖、職務報告、雷射測速儀檢定合格證書、採證照片
    2幀（被證5）、汽車車籍查詢（被證6）、上訴人所提出由
    警員採證錄影光碟擷取之畫面圖1至圖5（原審法院卷第83頁
    ）及警員採證錄影光碟1片（原審法院卷卷末存置袋）可證
    ，是被上訴人據此事實，依道路交通安全規則第98條第1項
    第2款、高速公路及快速公路交通管制規則第2條第5款、第1
    2款、第8條第1項第3款、第2項、道交條例第7條之2第1項第
    7款、第2項第5款、第4項、第33條第1項第3款、第63條第1
    項第1款、違反道路交通管理事件統一裁罰基準及處理細則
    第1條、第2條第1項、第2項等規定，認上訴人有系爭違規行
    為，而依道交條例第33條第1項第3款、第63條第1項第1款及
    裁罰基準表等規定，裁處如原處分所示，於法有據。㈡由上
    訴人所提出自警員採證錄影光碟擷取之畫面（圖1至圖5，原
    審法院卷第83頁）以觀，上訴人所指系爭汽車與前方小貨車
    到達同一位置約差6秒（08：40：26與08：40：32），以系
    爭汽車經測得之時速78公里計算，二者之距離約130公尺（7
    8公里÷60÷60×6＝130公尺），而上訴人亦自稱「應有百餘公
    尺」，且參諸該圖3、圖4所示之車流情形，是時自非屬「交
    通壅塞」之狀態，且由前揭採證錄影擷取畫面以觀，並無上
    訴人所指「車道中揚起異物，擊中前擋風玻璃」，亦未見系
    爭汽車有亮煞車燈而減速之情事，而上訴人就其所主張之該
    有利於己之事實，並未提出證據或證據方法足供證明或調查
    ，是其空言所稱，自無足採；再者，斯時亦未見行駛於高乘
    載車道之車輛有向右變換至主線內側車道致系爭汽車需減速
    之情形。從而，就本件違規事實，自難認有「緊急避難」之
    阻卻違法事由或「欠缺期待可能性」之超法定阻卻責任事由
    存在等理由甚詳。經核上訴人之上訴理由，無非就原審法院
    取捨證據、認定事實之職權行使，指摘其為不當，而非具體
    表明合於不適用法規、適用法規不當、或行政訴訟法第243
    條第2項所列各款之情形，難認對原判決之如何違背法令已
    有具體之指摘。依首開規定及說明，應認其上訴為不合法。
四、末按交通裁決事件之上訴，行政法院為訴訟費用之裁判時，
    應確定其費用額，此觀行政訴訟法第237條之9第2項準用第2
    37條之8第1項規定即明。本件上訴人對於交通裁決事件之上
    訴，既經駁回，則上訴審訴訟費用750元（上訴裁判費）自
    應由上訴人負擔，故併予確定如主文第2項所示。
五、據上論結，本件上訴為不合法，依行政訴訟法第237條之9第
    2項、第236條之2第3項、第249條第1項前段、第237條之8第
    1項、第104條、民事訴訟法第95條、第78條，裁定如主文。
中　　華　　民　　國　　111　 年　　3　  月　　 21　 日
                    臺北高等行政法院第一庭
                              審判長法  官　許瑞助 
                                    法  官　林家賢 
                                    法  官　孫萍萍
上為正本係照原本作成。
不得抗告。
中　　華　　民　　國　　111　 年　　3　  月　　 21 　 日
                                    書記官  李虹儒